【裁判字號】    95,交聲,489
【裁判日期】    950831
【裁判案由】    違反道路交通管理處罰條例聲明異議
【裁判全文】
臺灣士林地方法院交通事件裁定         95年度交聲字第489號
原處分機關  臺北市交通事件裁決所
異  議  人
即受處分人  甲○○
上列異議人即受處分人因違反道路交通管理處罰條例案件，對於
臺北市交通事件裁決所中華民國95年6 月21日所為之處分（原處
分案號：北市裁二字第裁22-AGJ300899號），聲明異議，本院裁
定如下：
    主  文
異議駁回。
    理  由
一、按行車時汽車駕駛人及前座乘客均應繫妥安全帶，道路交通
    安全規則第89條第1 項第5 款定有明文。又汽車行駛於道路
    上，其汽車駕駛人或前座乘客未繫安全帶者，處駕駛人新臺
    幣（下同）1,500 元罰鍰，道路交通管理處罰條例第31條第
    1 項亦規定甚明。
二、原處分意旨略以：異議人即受處分人甲○○於民國95年5 月
    4 日7 時08分許，駕駛車牌號碼2899-EP 號自用小客車，行
    經臺北市○○○路○ 段處，因未繫安全帶，經臺北市政府警
    察局內湖分局交通分隊員警當場舉發，經原處分機關函請原
    舉發單位臺北市政府警察局內湖分局查覆調查結果，認受處
    分人確有前開違規行為，乃依前揭道路交通管理處罰條例第
    31 條 第1 項之規定裁處受處分人罰鍰1,500 元。
三、異議意旨略以：受處分人甲○○於95年5 月26日收受臺北市
    政府警察局舉發違反道路交通管理事件通知單（原舉發案號
    ：北市警交大字第AGJ300899 號）、臺北市政府警察局內湖
    分局95年5 月22日北市警內分交字第09531839900 號書函，
    及臺北市交通事件裁決所95年5 月23日北市裁三字第095341
    35900 號書函，並對書函之內容提出異議：伊於95年5 月4
    日上午約7 點10分，地點在臺北市○○○路、舊宗路口，伊
    因紅燈停於停止線的第一台，執勤員警以伊未繫安全帶為由
    ，欲開立罰單，伊不接受非事實及無採證照片的不實罰款，
    並請執勤員警將事實採證證據及罰單寄給伊，但由於該項交
    通違規毫無證據，因此對該項交通違規，爰依法聲明異議云
    云。
四、按刑事訴訟法就犯罪證據有關之規定中，與屬行政秩序罰之
    交通違規裁罰本旨不合之部分，固不在準用之列，惟若受處
    分人遭受舉發之交通違規事實，僅有舉發違反道路交通管理
    事件通知單及裁決書等書面資料可參，且上載情節顯有違背
    論理法則、經驗法則，乃至與認定事實不符（刑事訴訟法第
    155 條第1 項參照）等情，自不能遽推認受處分人確有交通
    違規之事實。反之，設若舉發員警到庭結證違規情節而無瑕
    疵可指，或提出支持舉發違規可憑信性之相關佐證，又查無
    設詞構陷或舉發錯誤之事證，自堪據以認定違規事實。經查
    ：
  (一)受處分人受舉發當日時係駕駛車牌號碼2899-EP 號自用小客
    車由臺北市○○○路往舊宗路口方向行駛，途經臺北市○○
    ○路○ 段與舊宗路一段路口前，因紅燈停車，經臺北市政府
    警察局內湖分局員警攔停稽查，舉發受處分人「行駛於道路
    上，汽車駕駛人未依規定方式繫安全帶」之違規，經執勤員
    警將通知單通知聯欲交付收受時，受處分人拒絕簽收，執勤
    員警乃以拒簽拒收字樣註記，並告知通知單應到案之時間、
    處所，嗣受處分人於應到案日期即95年5 月19日前於95年5
    月4 日向臺北市交通事件裁決所提起申訴，經臺北市交通事
    件裁決所函請原舉發單位臺北市政府警察局內湖分局查覆調
    查結果，仍認受處分人有前開違規行為，乃依前揭道路交通
    管理處罰條例第31條第1 項之規定裁處受處分人罰鍰1,500
    元，有臺北市政府警察局舉發違反道路交通管理事件通知單
    （原舉發案號：北市警交大字第AGJ300899 號）、臺北市政
    府警察局內湖分局95年5 月22日北市警內分交字第09531839
    900 號函、臺北市交通事件裁決所95年5 月23日北市裁三字
    第09534135900 號函、95年6 月21日北市裁二字第裁22-AGJ
    300899號裁決書各1 紙在卷可稽，上開舉發經過、裁罰程序
    復為受處分人所不爭執，可以認定。
  (二)又本件舉發經過業據證人即舉發員警游宗禾於95年8 月14日
    到庭具結證稱：伊當日值舊宗路及南京東路的交整崗，時間
    為7 點到9 點，那時伊站在該路口東北角，當南京東路東向
    西變紅燈的時候，伊就查看有無車輛打行動電話或是其他違
    規行為，當天的天候很好，受處分人沿南京東路東往西方向
    行駛於中間第2 車道（該路段有3 個車道，受處分人行駛於
    中間車道），伊看到受處分人未繫安全帶，就上前告知其違
    規項目，並請其出示行車執照與駕駛執照、其當日初次看到
    受處分人未繫安全帶違規事實的地點，約在距離10公尺處，
    其為求慎重，即上前至受處分人車輛附近確認受處分人確有
    未繫安全帶之違規行為；於舉發過程中，受處分人且曾辯稱
    ：「伊是在第一迴轉道時，因當時在停等紅燈，把安全帶拿
    掉，所以才沒有繫安全帶，所以沒有繫安全帶的距離是50公
    尺而已」等語。查證人並非泛泛而指，上開所證具體明確，
    顯有可信依據。且受處分人當時係在路口停等紅燈，為停止
    線後之第一輛車，車內情形當非難見；況證人除先於10公尺
    外即發覺受處分人違規事實，又再趨前至受處分人車輛確認
    違規事實，亦可排除證人誤認可能。此外，證人與受處分人
    素不相識，亦無仇怨，又係依法執行勤務之公務員，其上開
    證詞復受具結偽證責任之擔保，更無設詞誣陷致己身觸偽證
    重典之必要。此外，又查無證據可資證明證人有何捏造事實
    或違法取締之情事，其證言當堪採取。
  (三)異議人雖辯稱本案並無違規採證照片可以佐證云云，然按「
    道路交通管理之稽查、違規紀錄，由交通勤務警察，或依法
    令執行交通稽查任務人員執行之」，道路交通管理處罰條例
    第7 條第1 項定有明文。細繹該條文之立法意旨，當係考量
    違反道路交通管理處罰條例之違規行為往往係在瞬間發生，
    而為交通勤務警察執行勤務時恰巧目睹，事實上不便立即以
    攝影、錄影器材取證之情形所在多有，且違規事實由人之感
    官即可充分判定，非必以科學儀器始能偵測得知，為達維護
    交通秩序、安全之行政目的，故特別立法賦予勤務警察得當
    機處分之權限，是亦不能以本件缺乏攝影、錄影器材，即逕
    為有利受處分人之認定。
五、綜上，原處分機關審酌受處分人之違規情形，依道路交通管
    理處罰條例第31條第1 項規定，對異議人違規行為裁處1,50
    0 元之罰鍰，核無不當。本件異議為無理由，應予駁回。
據上論斷，應依道路交通案件處理辦法第19條，裁定如主文。
中    華    民    國    95    年    8     月    31    日
                  交通法庭法  官  許辰舟
以上正本證明與原本無異。
如不服本裁定應於裁定送達後5日內向本院提出抗告狀。
                          書記官  洪忠改
中    華    民    國    95    年    9     月    11    日


司法院資訊處製作；財團法人民間司法改革基金會備份。
